【裁判字號】    95,易,360
【裁判日期】    950622
【裁判案由】    竊盜
【裁判全文】
臺灣高雄地方法院刑事判決               95年度易字第360號
公  訴  人  臺灣高雄地方法院檢察署檢察官
被      告  丁○○
                    （現羈押於臺灣高雄看守所）
上列被告因竊盜案件，經檢察官提起公訴（95年度偵字第4702號
）及移送併辦（95年度偵字第10002號），本院判決如下：
    主  文
丁○○連續竊盜，累犯，處有期徒刑壹年貳月，並於刑之執行前
，令入勞動場所強制工作年。
    事  實
一、丁○○前曾因竊盜案件，經本院93年度簡字第4035號判處有
    期徒刑6 月確定，於民國94年10月25日假釋付保護管束期滿
    執行完畢。詎仍不知悔改，復基於意圖為自己不法所有之概
    括犯意，連續為下列行為：
    (1)於民國95年2 月5 日下午3 時40分許，在高雄市三民區○○○路408 號「小北百貨」內，徒手竊取該店放置於櫃子
      上之洋酒2 瓶（BLACK LABEL 、MACALLAN各1 瓶，各價值
      約新台幣【下同】700 元及1120元），得手後將竊得之洋
      酒藏放於所穿著之上衣外套內，欲離去之際，因該店警報
      器響起，為上前查看之店員乙○○發現當場查獲，並扣得
      上開洋酒2瓶。
    (2)於95年3 月6 日下午3 時許，在高雄市○○區○○街農會
      前，因見戊○○所有車牌號碼XRM-001 號重型機車（價值
      約5,000 元）停放於該處，且機車鑰匙未取下，乃發動該
      車竊取之，得手後騎乘離去供己代步使用。嗣於同年4 月
      1 日下午1 時30分許，丁○○騎乘上開機車行經高雄市○○區○○路695 號前，為警查獲，並扣得上開重型機車1
      部。
二、案經高雄市政府警察局三民第一分局、左營分局報告臺灣高
    雄地方法院檢察署檢察官偵查起訴及移送併辦。
    理  由
壹、證據能力部分：
一、按被告以外之人，於審判外之言詞或書面陳述，除法律有規
    定者外，不得作為證據；又被告以外之人（包括證人、鑑定
    人、告訴人、被害人及共同被告等）於檢察事務官、司法警
    察官或司法警察調查中所為之陳述，與審判中不符時，其先
    前之陳述具有較可信之特別情況，且為證明犯罪事實存否所
    必要者，得為證據，刑事訴訟法第159 條第1項 、第159 條
    之2 分別定有明文。是被告以外之人於司法警察（官）調查
    中所為之陳述，依刑事訴訟法第159 條第1 項規定，係屬傳
    聞證據，原則上無證據能力，惟如該陳述與審判中不符時，
    其先前之陳述具有較可信之特別情況，且為證明犯罪事實存
    否所必要者，依同法第159 條之2 規定（即刑事訴訟法第15
    9 條第1 項所指之「除法律有規定者外」），始例外認為有
    證據能力；如該陳述與審判中相符時，因該陳述並不符合刑
    事訴訟法第159 條之2 有關傳聞例外之規定，故不得作為認
    定本案犯罪事實有無之證據，此時，當以證人於審判中之陳
    述作為證據。另所謂「前後陳述不符」之要件，應就前後階
    段之陳述進行整體判斷，以決定其間是否具有實質性差異，
    惟無須針對全部陳述作比較，陳述之一部分有不符，亦屬之
    。又「證明犯罪事實之存否所必要」，即使用證據之必要性
    ，係指因無法再從同陳述者取得證言，而有利用原陳述之必
    要性，只要認為該陳述是屬於與犯罪事實存否相關之事實，
    並為證明該事實在實質上之必要性即可。而「具有可信之特
    別情況」，係指依陳述時之外部客觀情況而言，足以令人相
    信該陳述是虛偽之危險性不高，必須綜合該陳述是否未受到
    外力影響；陳述人之觀察、記憶、表達是否正確及有無偽證
    之各項因素，而為判斷。經查：證人甲○○、庚○○、丙○○警詢之陳述與審判中相符，依前開說明，應以其審判中所
    述作為證據，其警詢所述應無證據能力。
二、按刑事訴訟法第159 條之5 規定，被告以外之人於審判外之
    陳述，雖不符前4 條之規定，而經當事人於審判程序同意作
    為證據，法院審酌該言詞陳述或書面陳述作成時之情況，認
    為適當者，亦得為證據。當事人、代理人或辯護人於法院調
    查證據時，知有第159 條第1 項不得為證據之情形，而未於
    言詞辯論終結前聲明異議者，視為有前項之同意。本件被害
    人戊○○、證人乙○○、王秀鳳、吳潮滿於警詢所述，均為
    被告以外之人於審判外之陳述，屬傳聞證據，被告知有不得
    作為證據之情形，而於言詞辯論終結前聲明異議。本院斟酌
    上開被告以外之人於警詢所述，過程並無受不當外力之影響
    ，認適合作為本案之證據，依前揭規定，認渠等之陳述應有
    證據能力。
貳、實體部分：
一、上揭事實，業據被告丁○○於警詢、偵查及本院審理時均坦
    承不諱，核與證人乙○○及被害人戊○○於警詢指述情節相
    符，並有扣案之洋酒2 瓶、車牌號碼XRM-001 號重型機車1
    部及鑰匙1 把（業分經乙○○代表小北百貨及戊○○立據領
    回，有贓物認領保管單2 紙在卷可稽）可資佐證，此外，復
    有洋酒條碼2 只、照片3 張、車輛作業系統查詢認可資料、
    車輛協尋電腦輸入單、車輛竊盜車牌失竊資料個別查詢報表
    查詢車輛認可資料、車輛車牌失竊作業查獲車輛認可資料附
    卷可憑。足認被告任意性自白與事實相符，足堪採信，其竊
    盜犯行事證已臻明確，應依法論科。
二、核被告所為係犯刑法第320 條第1 項之竊盜罪。其先後2 次
    竊盜犯行，時間緊接，方法相似，所犯構成要件相同，顯係
    基於概括犯意反覆為之，為連續犯，應依刑法第56條之規定
    ，論以竊取戊○○所有之重型機車之一罪，並加重其刑。被
    告前曾因竊盜案件，經本院93年度簡字第4035號判處有期徒
    刑6 月確定，於94年10月25日假釋付保護管束期滿執行完畢
    ，有臺灣高等法院被告前案紀錄表在卷可稽，其受有期徒刑
    執行完畢後，5 年以內再犯本件有期徒刑以上之罪，為累犯
    ，應依刑法第47條之規定加重其刑，並依刑法第70條之規定
    ，遞加重之。臺灣高雄地方法院檢察署95年度偵字第10002
    號移送併辦部分（即犯罪事實一(2)部分），雖未經起訴，惟
    此部分犯行與起訴之犯罪事實一(1)部分，有連續犯之裁判上
    一罪關係，已如前述，本院自得一併審理，併予敘明。爰審
    酌被告年輕力壯且四肢健全，不圖尋找正當工作賺取生活所
    需，企圖不勞而獲偷取他人財物，自74年間起即因竊盜案件
    ，經本院判處有期徒刑5 月，嗣又於75、92、93間因竊盜案
    件，經判決有罪確定並執行完畢，詎仍不知警惕，顯見其法
    紀觀念淡薄，刑罰適應性不佳，惟衡其所竊取物品之價值尚
    低、犯後坦承犯行、態度尚可等一切情狀，量處如主文所示
    之刑，以資懲儆。
三、查被告曾分別於74、75、92、93年間因竊盜案件，經法院判
    決有罪確定，並已執行完畢，多年來竊盜行為不斷，尤其甫
    因竊盜案件，於94年10月25日假釋付保護管束期滿，有臺灣
    高等法院被告前案紀錄表在卷可稽，其距離前次執行完畢僅
    約3 月餘之時間，即再為本件竊盜犯行，不僅刑罰適應性不
    足，且顯有犯罪習慣，單純刑罰制裁已難達成矯治目的，非
    施以保安處分無以為功，檢察官於審判中認被告有併予諭知
    強制工作，以資矯正之必要，實屬可採，故依竊盜犯贓物犯
    保安處分條例第3 條第1 項第1 款、第4 條、第5 條第1 項
    前段之規定，併諭知被告於刑之執行前，令入勞動場所強制
    工作3 年，以資矯治。
四、臺灣高雄地方法院檢察署95年度偵字第11350 號移送併辦部
    分：
(一)、移送併辦意旨略以：被告丁○○基於意圖為自己不法所有之
    概括犯意，自95年4 月15日起至同月17日止，連續多次在夜
    間（4 月15日23時14分、4 月16日19時50分、4 月17日18時
    許等），多次前往高雄市○○區○○路601 巷1 號翠華國宅
    1 期大樓內，持客觀上足對人之生命身體造成傷害之不明凶
    器，將大樓內消防水帶剪斷後，予以竊取消防瞄子共252 組
    得逞，因認被告涉有刑法第321 條第1 項第1 款、第3 款之
    於夜間侵入住宅攜帶兇器加重竊盜罪嫌等語。
(二)、按犯罪事實應依證據認定之，無證據不得推定其犯罪事實；
    又不能證明被告犯罪或其行為不罰者，應諭知無罪之判決；
    刑事訴訟法第154 條、第301 條第1 項分別定有明文。次按
    事實之認定，應憑證據，如未能發現相當證據，或證據不足
    以證明，自不能以推測或擬制之方法，以為裁判基礎；又認
    定不利於被告之事實，須依積極證據，苟積極證據不足為不
    利於被告事實之認定時，即應為有利於被告之認定，更不必
    有何有利之證據；再刑事訴訟上證明之資料，無論其為直接
    或間接證據，均須達於通常一般之人均不致有所懷疑，而得
    確信其為真實之程度，始得據為有罪之認定，若其關於被告
    是否犯罪之證明未能達此程度，而有合理性懷疑之存在，致
    使無從形成有罪之確信，根據「罪證有疑，利於被告」之證
    據法則，即不得遽為不利被告之認定，有最高法院40年台上
    字第86號、30年上字第816 號、76年度台上字第4986號判例
    意旨可資參照。
(三)、公訴意旨認被告認被告涉有刑法第321 條第1 項第1 款、第
    3 款之於夜間侵入住宅攜帶兇器加重竊盜罪，無非以(1)翠華
    國宅一期大樓內監視錄影翻拍照片；(2)證人甲○○、庚○○
    、王秀鳳及丙○○之證述；(3)失竊物品照片等資為論據，然
    訊據被告固不否認翠華國宅一期大樓監視錄影翻拍照片中之
    人係其本人，但堅決否認有何加重竊盜犯行，辯稱：伊前往
    翠華國宅係撿拾可回收之廢棄物，並未竊取該大樓內之消防
    瞄子等語，經查：
(1)、卷附之翠華國宅一期大樓監視錄影翻拍照片確有被告之影像
    ，此為被告所不否認，並有上開錄影翻拍照片附卷可稽，被
    告於監視錄影時間為95年4 月15日23時14分、16日19時50分
    、17日18時確曾前往翠華國宅一期大樓之事實固堪認定。且
    從錄影畫面顯示被告進入大樓電梯後有換裝的舉動，進入大
    樓至離開時，被告所揹的背包由扁的變成鼓鼓的等情。然證
    人丙○○於本院審理時證稱：因消防設備之廠商定期前往大
    樓保養時，發現大樓多數消防水帶遭人以利器剪斷，瞄子亦
    遺失後，始清查大樓共遺失約250 組瞄子，1 組瞄子重約1
    公斤，不知詳細失竊時間為何等語（見本院卷第95頁）。是
    以，該大樓之消防水帶瞄子之失竊時間，尚無從確定，是否
    即係在被告前往大樓之時間遭竊，似仍有疑。況失竊之瞄子
    每個重約1 公斤，失竊之瞄子總數約為250 組即重達約250
    公斤，是否得由被告獨自於3 天出入翠華一期國宅大樓3 次
    竊得，亦非無疑。尚難僅依上開錄影畫面即為不利被告之認
    定。
(2)、證人王秀鳳於警詢時證稱：因大樓消防瞄子失竊期間，大樓
    監視錄影畫面有錄到被告影像，伊於是將監視錄影翻拍照片
    並公布，被告即係錄影畫面中之人等語（見警卷第19頁），
    然其亦稱：並未目擊被告竊盜之經過等語（見警卷第19頁）
    ，是以王秀鳳亦未眼見被告行竊過程，錄影畫面既尚不得即
    為不利被告之認定，自亦不得以王秀鳳證述內容，率爾認定
    被告即係竊取大樓消防水帶瞄子之人。
(3)、證人甲○○於本院審理時雖證稱：95年4 月18日下午1 時許
    ，伊與東海保全徐副總、王秀鳳發現被告即係公佈於翠華國
    宅一期大樓之監視錄影翻拍照片中之人，當時被告在高雄市
    左營區○○路24號「冠文補習班前」前喝啤酒，伊等於是上
    前要求被告暫留該處不要離去，不久庚○○手拿木棍亦趨前
    查看，王秀鳳之胞弟王國禮恰巧路過亦過來按住被告肩膀，
    要求被告等警察來不要離開，被告即轉身跑至果貿大樓第6
    棟之夏威夷計程車招呼站內等語（見本院卷第88至89頁）；
    證人庚○○並證稱：伊攜帶木棍與甲○○等人要求被告暫留
    該地，等待警方到場時，被告隨即轉身跑至果貿大樓第6 棟
    夏威夷計程車招呼站內等語（見本院卷第90至91頁）；證人
    王秀鳳雖亦於警詢時證稱：伊發現被告即係翠華一期大樓公
    布竊取大樓消防瞄子之人，甲○○與王國禮前往要求被告不
    要離開，被告拔腿就跑等語（見警卷第17至19頁）。由證人
    甲○○、庚○○及王秀鳳證述發現至追捕被告之經過，固得
    確認被告確實係在甲○○等人要求其不要離開等待警方到場
    後，又轉身跑離。然當時庚○○手持木棍，王秀鳳之胞弟王
    國禮（胖胖的）按住被告肩膀，衡情，面對此景而心生畏懼
    不無可能，且因無相當實力與之抗衡，選擇以消極逃離之方
    式保全自身安全，實無悖於常情，尚難僅以被告轉身跑至他
    棟大樓躲避，即認其係因作賊心虛始有此舉，自不得因此即
    為不利被告之認定。
(4)、本件扣案之消防瞄子雖係由被告帶同警方，在高雄市立大義
    國中圍牆外起出，有卷附之查獲現場照片4 張可憑。證人丙○○於本院審理時雖亦證稱：伊直覺尋獲之消防瞄子即係翠
    華一期國宅大樓所失竊者，蓋二者規格、材質均相同。然由
    查獲現場照片顯示，扣案之消防瞄子並未經相當之包裝、掩
    飾，明顯係遭人棄置，縱足認扣案之消防瞄子即係翠華一期
    國宅大樓所失竊，該物並非在被告持有狀態中查獲，自不得
    以被告帶同尋獲之事實，即為不利被告之認定。
(5)、證人丙○○於本院審理時證稱：大樓內之資源回收均有固定
    清潔人員處理，依規定平時住戶不得將資源回收物品放置於
    住家門前，被告前往大樓之時間，係非清潔人員處理垃圾的
    時間等語（見本院卷第94、95頁）。被告前揭撿拾可回收之
    廢棄物之辯解，似非可採。然按認定犯罪事實應依證據，為
    刑事訴訟法所明定，故被告否認犯罪事實所持之辯解，縱屬
    不能成立，仍非有積極證據足以證明其犯罪行為，不能遽為
    有罪之認定（最高法院30年度上字第1831號判例參照），被
    告所辯雖不可採信，然前述公訴人所舉之證據，均尚不得即
    為不利被告之認定，自不得遽入被告於罪。
(6)、綜上，被告辯解雖尚屬無據，然公訴人所舉之證據，尚不足
    以證明被告另有竊取消防瞄子之事實，此外，又查無其他積
    極證據足認被告有公訴人所指之此部份犯行，揆諸前述說明
    ，自應為有利被告之認定。此部份事實既無法證明，自難認
    與前開有罪部分有連續犯之裁判上一罪關係，無從併辦，應
    退回檢察官另行處理，併此敘明。
據上論斷，應依刑事訴訟法第299 條第1 項前段、刑法第56條、
第320 條第1 項、第47條，竊盜犯贓物犯保安處分條例第3 條第
1 項第1 款、第4 條、第5 條第1 項前段，罰金罰鍰提高標準條
例第1 條前段，判決如主文。
本案經檢察官己○○到庭執行職務。
中    華    民    國    95    年    6     月    22    日
                  刑事第一庭    審判長法  官  陳明富
                                      法  官  方百正
                                      法  官  陳宛榆
以上正本證明與原本無異。
如不服本判決，應於判決送達後10日內，向本院提出上訴狀。
中    華    民    國    95    年    6     月    22    日
                                      書記官  劉企萍
附錄本判決論罪法條
中華民國刑法第320條
意圖為自己或第三人不法之所有，而竊取他人之動產者，為竊盜
罪，處5 年以下有期徒刑、拘役或500 元以下罰金。
意圖為自己或第三人不法之利益，而竊佔他人之不動產者，依前
項之規定處斷。
前二項之未遂犯罰之。


司法院資訊處製作；財團法人民間司法改革基金會備份。
